# 《企业会计准则讲解 2010 》已经发布

提问人：chenyiwei 时间：2011-01-07 12:35:03
据可靠消息，财政部于近日发布了修订后的《企业会计准则讲解（ 2010 ）》。与 2008 年版相比，新版作出了若干变更和澄清。新版的发布在某些方面可能造成重大影响，鉴于 2010 年度审计工作已经开始，大家需要抓紧时间掌握新旧讲解的差异以及对实务的可能影响。
在此提示各位网友关注此消息，并欢迎各位就相关的专业问题进行讨论，交流心得。谢谢！

回答人：chenyiwei
据可靠消息，财政部于近日发布了修订后的《企业会计准则讲解（ 2010 ）》。与 2008 年版相比，新版作出了若干变更和澄清。新版的发布在某些方面可能造成重大影响，鉴于 2010 年度审计工作已经开始，大家需要抓紧时间掌握新旧讲解的差异以及对实务的可能影响。
在此提示各位网友关注此消息，并欢迎各位就相关的专业问题进行讨论，交流心得。谢谢！

回答人：chenyiwei
回复 藤椅 hereandtoday 的帖子不会是这本书。按惯例，《讲解》应由“财政部会计司编写组”作为作者署名，由人民出版社出版。 据了解，目前《讲解 2010 》尚在印刷过程中。另外，与 2008 、 2009 年类似的“关于做好执行新会计准则的企业 2010 年年度报告工作的通知”也即将由财政部发布。

回答人：chenyiwei
回复 16 楼 ralphjiang 的帖子不清楚具体的背景.需要判断是否为会计差错,以及少计折旧的影响是否重大.

回答人：chenyiwei
回复 18 楼 tony868lamy 的帖子据说企业合并、长期股权投资等是本次修订的重点内容，将会明确的问题诸如：同一控制下企业合并中作为会计处理基础的“帐面价值”；非同一控制下企业合并中形成的长期股权投资的投资成本；购买少数股权的交易费用；增持联营企业股权但仍为联营企业的处理；企业合并中的或有对价等问题。不清楚你所说的问题是否会获得进一步明确。

提问人：tony868lamy 时间：2011-01-08 15:37:34
陈老师：在 2010 年讲解也没明确的情况下，附件中的问题估计还得按同一控制下企业合并模式操作是吧。

回答人：chenyiwei
回复 22 楼 tony868lamy 的帖子如果讲解 2010 对此没有作出进一步明确，则我们的观点还是以具有法律效力的规范性文件的规定为准。

回答人：chenyiwei
回复 24 楼 tony868lamy 的帖子不应这样理解。从准则的字面理解，只要“参与合并的企业在合并前后均受同一方或相同的多方最终控制且该控制并非暂时性的”，就应当认为是同一控制下的企业合并。这个定义只考虑了参与合并的各方的相互关系，但没有考虑交易的经济实质、商业目的、是否直接体现参与合并各方自身的意志等因素，因此当然是存在欠缺的。财政部也意识到了这个问题，但又不愿意或者不能修改具有法律效力、可作为执行依据的规范性文件。以财政部会计司官员个人名义发表的文章不是规范性文件，甚至也不能就推断为代表财政部的官方意见，所以照此执行是有风险的。

回答人：chenyiwei
回复 25 楼 tony868lamy 的帖子你说的应当是目前国有企业集团经营性资产整体上市经常采用的模式。C集团在其个别报表层面，取得上市公司定向增发的股权可以以公允价值入账（通常以发行价格作为确定公允价值的依据），与原先持有的全资子企业A的长期股权投资的帐面价值之间的差额计入投资处置损益。C集团的合并报表层面，按照收购少数股权处理。

回答人：chenyiwei
据说现在已经开始征订了，最快下周可以拿到书。 2010 版和以前一样，由人民出版社出版。

回答人：chenyiwei
回复 32 楼 zgc3126 的帖子是的。过两天北京的同仁们应该可以拿到书了。外地的可能再等两天。

回答人：chenyiwei
回复 35 楼 ym121145 的帖子不能仅根据这些信息来判断。如果涉及两家企业之间合并的，可参考 2009 年末会计司原司长刘玉廷署名文章《严格遵守会计准则 提供高质量财务报告 认真履行社会责任》中的以下提示来分析：
近年来，企业合并会计已经成为会计准则执行中较为普遍的热点难点问题，其核心是涉及到大量的职业判断。比如，如何认定同一控制下的企业合并与非同一控制下的企业合并，主要是看其是否完全按照公平公正的市场交易规则自愿达成，如果交易实质上属于符合市场交易规则自愿达成的，通常属于非同一控制下的企业合并；反之，如果交易不属于自愿达成的，就属于合并双方资产、负债的简单整合，一般应当认定为同一控制下的企业合并。非同一控制下的企业合并涉及到相关资产、负债的公允价值确定问题，应当按照会计准则的规定并结合实际做出正确的职业判断，获得合理的公允价值金额。如果非同一控制下的企业合并产生巨额商誉的，要予以重点关注。合并成本的确定、相关资产公允价值的计量等方面要关注是否如实反映了交易的实质，商誉确认后是否及时按照会计准则规定进行了减值测试等。企业合并是否构成业务，企业应当根据财政部 16 号文件结合实际情况进行正确职业判断。判断构成业务的，应当提供确凿的证据。一些较为复杂的企业合并，既涉及到上市公司，又涉及到非上市公司；既涉及到一般购买，又涉及到反向购买，其中的某些问题不是会计所能解决的，企业不得利用会计准则规定构造交易。

提问人：夕阳无语 时间：2011-01-21 20:05:44
不知道怎么才能买到，看了一些网购书店，都还没有这本书。

回答人：chenyiwei
该书由人民出版社出版，可以到人民出版社网站看看。

回答人：chenyiwei
回复 41 楼 本自清凉 的帖子目前好像还在订购的阶段。我所在的事务所订购了 600 本，尚未拿到。 将来一般书店估计不会有售，可能只有专业的财经类书店（比如上海的企业家书店）才会有卖。

回答人：chenyiwei
回复 43 楼 听涛观海 的帖子主要是长期股权投资、企业合并、合并报表、关联方、金融工具列报等准则的讲解改动比较大。还有就是把解释 3 、 4 号的内容添加进来，其他与 2008 版相比没有非常实质性的变动。可能由于时间仓促等原因，修订后的 2010 版中存在一些错误，我们打算过一段时间后汇总整理一下其中存在的问题，和财政部会计司有关人士沟通一下这些错误和问题的处理方法。

回答人：chenyiwei
回复 50 楼 iceboy1 的帖子http://ishare.esnai.com/view/76476.aspx http://ishare.esnai.com/view/76477.aspx

回答人：chenyiwei
扫描件不是我制作和上传的。我只是看到之后发了一个链接过来。感谢原扫描件制作者！

提问人：havanacaga 时间：2011-01-30 18:13:20
淘宝上已经有了， 95 大洋，为了避免广告嫌疑，我就不放链接了，需要的上淘宝一搜就出来了，不过估计现在买到货要到年后了

回答人：chenyiwei
回复 72 楼 rong5荣 的帖子准则的正文、应用指南、解释都没有修改，只是修订了讲解。